【裁判字號】    99,易,641
【裁判日期】    991022
【裁判案由】    傷害等
【裁判全文】
臺灣桃園地方法院刑事判決              99年度易字第641 號
公  訴  人  臺灣桃園地方法院檢察署檢察官
被      告  丁○○
            丙○○
上二人共同
選任辯護人  蕭蒼澤律師
上列被告因傷害等案件，經檢察官提起公訴（98年度偵字第2371
8 號），本院判決如下︰
    主  文
丁○○共同傷害人之身體，處拘役肆拾日，如易科罰金，以新臺
幣壹仟元折算壹日。
丙○○共同傷害人之身體，處有期徒刑月，如易科罰金，以新
臺幣壹仟元折算壹日。
    事  實
一、緣丁○○與戊○○之母蔡碧霞及蔡碧霞男友張榮宗有金錢債
    務糾紛，而蔡碧霞、張榮宗均避不見面，丁○○為探詢蔡碧
    霞之行蹤，遂與其子丙○○，於民國98年2 月22日晚上11時
    許，至桃園縣桃園市○○路436 號11樓戊○○之租屋處，由
    戊○○舅舅蔡平同意其等入內後，即進入戊○○房間，要求
    戊○○告知蔡碧霞住處、撥打行動電話聯絡蔡碧霞，因戊○○不從，竟共同基於傷害、以強暴使人行無義務之事之犯意
    聯絡，由丁○○徒手毆打戊○○臉部，將戊○○推倒於床上
    ，戊○○乃揮舞手腳抵抗，致丁○○受有胸壁挫傷、臉部擦
    傷等傷害（戊○○所涉傷害部分另由檢察官為不起訴處分）
    ，丙○○則以預藏之電擊棒朝戊○○右手、右胸口、右臉頰
    等處電擊，致戊○○受有鼻部挫傷併出血、雙上肢挫淤傷、
    胸壁擦傷併紅腫等傷害，俟戊○○交出內有蔡碧霞電話號碼
    之行動電話，始停止攻擊行為，而以此強暴方式使戊○○行
    交付行動電話之無義務之事。丙○○取得上開行動電話後旋
    撥打電話予蔡碧霞，經蔡碧霞致電戊○○友人乙○○，囑其
    趕往上址查看，乙○○到場後乃偕同戊○○、丁○○至警局
    報案處理，而查悉上情。
二、案經戊○○訴由桃園縣政府警察局桃園分局報告臺灣桃園地
    方法院檢察署檢察官偵查起訴。
    理  由
壹、證據能力部分：
一、按被告以外之人於偵查中向檢察官所為之陳述，除顯有不可
    信之情況者外，得為證據，刑事訴訟法第159 條之1 第2 項
    定有明文。偵查中對被告以外之人所為之偵查筆錄，或被告
    以外之人向檢察官所提之書面陳述，性質上均屬傳聞證據。
    惟現階段刑事訴訟法規定檢察官代表國家偵查犯罪、實施公
    訴，依法其有訊問被告、證人及鑑定人之權，證人、鑑定人
    且須具結，而實務運作時，檢察官偵查中向被告以外之人所
    取得之陳述，原則上均能遵守法律規定，不致違法取供，其
    可信度極高。經查證人戊○○、甲○○、乙○○在臺灣桃園
    地方法院檢察署檢察官偵查中所為之證述，性質上雖屬傳聞
    證據，惟係偵查中向檢察官所為，並經具結，證人戊○○、
    甲○○、乙○○未曾提及檢察官在偵訊時有任何強暴、脅迫
    、詐欺、利誘等以不正方法取供之情，其陳述時之心理狀況
    健全、並無受外力干擾，且證人戊○○、甲○○、乙○○業
    於本案審判中到庭依人證之調查程序具結作證，且均經被告
    及其辯護人就渠等陳述行使對質詰問權，觀諸偵訊筆錄之記
    載形式，本院亦查無檢察官在上開偵訊時有任何以不正方法
    訊問，而有違反陳述者之自由意志等顯有不可信之情況，衡
    諸上開規定，自均具有證據能力。
二、次按「被告以外之人於審判外之陳述，雖不符刑事訴訟法第
    159 條之1 至第159 條之4 之規定，而經當事人於審判程序
    同意作為證據，法院審酌該言詞陳述或書面陳述作成時之情
    況，認為適當者，亦得為證據。當事人、代理人或辯護人於
    法院調查證據時，知有刑事訴訟法第159 條第1 項不得為證
    據之情形，而未於言詞辯論終結前聲明異議者，視為有前項
    之同意。」，刑事訴訟法第159 條之5 亦有明定。查本判決
    所引用以下審判外作成之相關供述證據，公訴人、被告及辯
    護人於本院準備程序、審判期日均表示無意見而不予爭執，
    亦未於言詞辯論終結前聲明異議，本院審酌上開證據資料製
    作時之情況，尚無違法取得及證明力明顯過低之瑕疵，認以
    之作為證據應屬適當，而其餘所依憑判斷之非供述證據，本
    院亦查無有何違反法定程序取得之情形，且上開各該證據均
    經本院於審判期日依法進行證據之調查、辯論，被告於訴訟
    上之防禦權，已受保障，故上開證據資料均有證據能力。
貳、實體部分：
一、訊據被告丁○○、丙○○均矢口否認有何傷害、以強暴使人
    行無義務之事之犯行，被告丁○○辯稱：當時戊○○聽到其
    詢問蔡碧霞下落，就先動手推人，是戊○○出拳毆打其臉部
    ，始將戊○○推倒於床上，並未傷害戊○○，之後是戊○○
    撥打電話給蔡碧霞，撥通後讓其接聽云云；被告丙○○則辯
    稱：其當時並未進入戊○○房內，未使用電擊棒電擊戊○○
    ，亦未要求戊○○打電話給蔡碧霞云云。經查：
(一)、被告丁○○、丙○○於上揭時、地，為探詢蔡碧霞下落，要
    求戊○○告知蔡碧霞住處、撥打電話聯絡蔡碧霞，因戊○○
    不從，丁○○即徒手毆打戊○○臉部，將戊○○推倒於床上
    ，丙○○則以預藏之電擊棒電擊戊○○右手、右胸口、右臉
    頰等處，致戊○○受有鼻部挫傷併出血、雙上肢挫淤傷、胸
    壁擦傷併紅腫等傷害，俟戊○○交出內有蔡碧霞電話號碼之
    行動電話，丙○○始停止攻擊等情，迭經證人即告訴人戊○○於偵訊及本院審理時證稱：當天丁○○、丙○○走到我房
    間，丁○○要我說出我母親蔡碧霞及其男友住在何處，我回
    答不知道，丁○○即出手打我臉部，問我到底要不要講，我
    說我不知道，丁○○又出手毆打我、將我推倒於床上，丙○○並以電擊棒電擊我的右手、右邊胸口、右臉頰，說「如果
    再不說，就持續電你的臉」，後來因為他們說要報警處理，
    我就拿出手機，丙○○即搶走手機，在手機聯絡簿找到蔡碧
    霞電話撥打給蔡碧霞後，他們才停止攻擊我等語綦詳（見偵
    查卷第29頁，本院卷第17頁背面至22頁），核與證人乙○○
    於偵訊、本院審理時證稱：當天戊○○的母親蔡碧霞打電話
    給我，說戊○○住的地方出事了，她在家中被打，有人在家
    亂，要我去看一下，約15分鐘後我抵達戊○○住處，進入屋
    內後看見被告丁○○、丙○○在戊○○房門口，戊○○也在
    房門口，戊○○一直哭，她臉上有傷痕，有稍微流鼻血，我
    問戊○○發生何事，她說丙○○、丁○○攻擊她、丁○○把
    她推倒於床上、丙○○有用電擊棒電擊她，我聽了之後，去
    問丁○○為什麼要打戊○○，丁○○說戊○○的媽媽和一個
    姓張的欠他們錢，但他沒有否認他有打戊○○，去警察局後
    ，丁○○、戊○○有爭執，丁○○說他們是互毆等語（見偵
    查卷第60至61頁，本院卷第43至45頁背面），及證人甲○○
    於偵訊、本院審理時證稱：案發當天戊○○要搬家，所以我
    到場監督、檢查物品、點交房屋，當時我坐在客廳，丁○○
    、丙○○進入後直接到房間找戊○○，丁○○、丙○○都在
    戊○○房間內，於我可及的視線範圍看不到丁○○、丙○○
    等語（見偵查卷第33頁，本院卷23頁背面至24頁背面）大致
    相符。而告訴人戊○○於98年2 月23日凌晨2 時54分許，即
    前往敏盛綜合醫院急診，經診療後受有鼻部挫傷併出血、雙
    上肢挫淤傷、胸壁擦傷併紅腫之傷害，有敏盛綜合醫院98年
    2 月23日出具之戊○○診斷證明書、病歷表各1 份在卷可稽
    （見偵查卷第44至50頁）。嗣檢察官就告訴人戊○○所受傷
    勢之成因函詢該院診療醫師，業經其表示略以：該傷勢有可
    能為電擊或其它外力所造成等語，亦有敏盛綜合醫院98年12
    月24日敏總（醫）字第0980004324號函暨檢附之回覆稿、病
    歷表、傷勢照片3 張及診斷證明書附卷可憑（見偵查卷第42
    至50頁），是告訴人戊○○所受上揭傷勢顯係由被告二人造
    成，應堪認定。被告丁○○、丙○○辯稱未傷害戊○○云云
    ，要難採信。
(二)、被告丙○○雖另辯稱其當時並未進入戊○○房內，亦未要求
    戊○○打電話給蔡碧霞云云，惟查，被告丙○○於警詢原供
    稱：當天我父親丁○○說要去找債務人，到戊○○住處時，
    戊○○那時在房間裡面，我們進去時她非常激動，之後她用
    手打我爸，我爸用手擋也推她一下，她坐在床上一直哭等語
    （見偵查卷第13頁），嗣於偵訊時供稱：我們到戊○○的房
    間後，戊○○很激動，我爸問她欠他錢的人在哪裡，戊○○
    就攻擊我爸，我問戊○○說妳欠錢還這麼兇，之後我們請戊○○打給她母親，她打電話之後，來的卻是兩位狀似流氓的
    男子云云（見偵查卷第31頁），迄於本院準備程序訊問時則
    改稱：我爸丁○○沒有進入戊○○房間內，只有在門口，我
    沒有叫戊○○打電話給她媽媽云云（見本院99年度審易字第
    593 號卷第20頁），觀諸被告丙○○上開供述，其對於與丁○○究有無進入戊○○房間內，以及曾否要求戊○○打電話
    給蔡碧霞等節，所辯前後已有不符，復與被告丁○○於偵查
    中自承：我們上去後我有進入戊○○的房間，有要求戊○○
    打電話給她媽媽等語（見偵查卷第30至31頁）相異，顯難信
    實。且證人甲○○於偵訊、本院審理時均證稱：當時我坐在
    客廳，丁○○、丙○○都在戊○○房間內等語明確（見本院
    卷第23頁背面），足認被告丙○○辯稱其當時未進入戊○○
    房內，未要求戊○○打電話給蔡碧霞云云，非屬實情。又被
    告丁○○雖另辯稱：是戊○○撥打電話給蔡碧霞，撥通後讓
    其接聽云云，然依被告丁○○所言，告訴人戊○○聽聞其欲
    打聽蔡碧霞下落時，已數度動手推打被告丁○○，可見其不
    願吐露蔡碧霞行蹤之意志甚堅，則告訴人戊○○於動手推打
    被告丁○○後，果非被告丁○○、丙○○對之施以上開強暴
    行為，告訴人戊○○焉有可能順從被告丁○○之意，自願撥
    打蔡碧霞電話交予其等接聽，被告丁○○所辯上情，顯與一
    般事理常情有悖，洵難採信。
(三)、至於證人甲○○、乙○○於偵訊中雖均陳稱當時並未見到被
    告丙○○手持電擊棒等語（見偵查卷第33頁、第61頁），惟
    告訴人戊○○於偵訊、本院審理時已證稱：丙○○所持電擊
    棒約23公分長，丙○○將電擊棒放在身上，乙○○到場後，
    丙○○有離開現場10幾分鐘等語（見偵查卷第30頁，本院卷
    第18頁），是以，若被告丙○○將電擊棒藏放於身上以衣物
    遮掩，外觀上本即難以查見。第參以被告丙○○係遲至98年
    2 月23日下午3 時許經警通知後，始前往警局製作筆錄，有
    丙○○警詢筆錄在卷可按（見偵查卷第12至15頁），則警員
    製作筆錄時，未能自被告丙○○身上扣得電擊棒，亦與常情
    無違。況設若告訴人戊○○係有意虛構遭被告丙○○傷害之
    事實，欲誣陷被告丙○○，於未扣得電擊棒之情下，理當僅
    稱係遭被告等人徒手毆打，而無庸杜撰遭被告丙○○以電擊
    棒電擊之情，堪認告訴人戊○○所述屬實，證人甲○○、乙○○所稱未見被告丙○○持有電擊棒等語，尚難採為有利被
    告丙○○認定之證據。
(四)、再證人甲○○雖證稱：當時沒有聽到戊○○房間發出爭執的
    聲音，後來所有人都在客廳時，每個人都好好的，在討論事
    情，看到的都沒有怎樣等語（見本院卷第23頁背面、第25頁
    ），然證人甲○○於本院審理時業陳明其因平日工作駕駛大
    型挖土機之故，因此患有重聽等語明確（見本院卷第24頁背
    面、第25頁背面），再依其所繪製之現場圖所示（見偵查卷
    第38頁），證人甲○○當時身處之客廳距戊○○房間尚有一
    段距離，則其未聽見戊○○房間發出爭執聲音，與常情亦無
    悖離。且戊○○離開房間時已將鼻血稍做擦拭，此據其證述
    明確（見本院卷第18頁），而戊○○所受傷害係雙上肢挫淤
    傷、胸壁擦傷併紅腫，自外觀上本難輕易察覺，依證人甲○○於案發當日前往戊○○住處之目的僅為點交房屋之情觀之
    ，其未留意、發覺告訴人受有傷害，咸屬合理，是證人甲○○上開證述，亦不足為有利被告丁○○、丙○○之認定。
(五)、綜上所述，被告丙○○、丁○○所辯情詞，無非事後卸責之
    語，俱不足採信。本件事證明確，其等上開傷害、以強暴使
    人行無義務之事之犯行堪以認定，應予依法論科。
二、核被告丁○○、丙○○之所為，均係犯刑法第277 條第1 項
    之傷害罪及刑法第304 條第1 項之以強暴使人行無義務之事
    罪。被告丁○○、丙○○就上開犯行，有犯意聯絡與行為分
    擔，為共同正犯。被告丁○○、丙○○係以傷害戊○○身體
    之強暴方式，使戊○○行交付內有蔡碧霞電話號碼之行動電
    話之無義務之事，俾供聯絡蔡碧霞，係以一行為觸犯傷害罪
    、以強暴使人行無義務之事罪該二罪名，為想像競合犯，依
    刑法第55條之規定，應從一重之傷害罪處斷。爰審酌被告丁○○、丙○○因探詢債務人蔡碧霞下落未果，被告丁○○即
    動手毆打戊○○，被告丙○○並以電擊棒電擊戊○○，以此
    方式使戊○○行交付內有蔡碧霞電話號碼之行動電話之無義
    務之事，並致戊○○受有上揭傷害，惡性非輕，且犯後一再
    飾謝狡辯，未見有何悔悟之意，兼衡其等犯罪之動機、目的
    、手段、生活狀況、智識程度及素行等一切情狀，分別量處
    如主文所示之刑，並諭知易科罰金之折算標準，以示懲儆。
    至於未扣案之電擊棒1 支，固為供被告丙○○犯本件傷害罪
    所用之物，惟尚無證據證明現仍存在而未滅失，為避免將來
    執行之困難，爰不予宣告沒收，併予敘明。
據上論斷，應依刑事訴訟法第299 條第1 項前段，刑法第28條、
第277 條第1 項、第304 條第1 項、第55條、第41條第1 項前段
，刑法施行法第1 條之1 第1 項、第2 項前段，判決如主文。
本案經檢察官張聰耀到庭執行職務。
中    華    民    國    99    年    10    月   22    日
                  刑事第五庭  法  官  劉淑玲
以上正本證明與原本無異。
如不服本判決應於收受判決後10日內向本院提出上訴書狀，並應
敘述具體理由。其未敘述上訴理由者，應於上訴期間屆滿後20日
內向本院補提理由書( 均須按他造當事人之人數附繕本) 「切勿
逕送上級法院」。
                              書記官  許婉茹
中    華    民    國    99    年    10    月   25    日
附錄本案論罪科刑依據之法條：
刑法第277 條：
傷害人之身體或健康者，處3 年以下有期徒刑、拘役或1 千元以
下罰金。
犯前項之罪因而致人於死者，處無期徒刑或7 年以上有期徒刑；
致重傷者，處3 年以上10年以下有期徒刑。
刑法第304 條：
以強暴、脅迫使人行無義務之事或妨害人行使權利者，處3 年以
下有期徒刑、拘役或3 百元以下罰金。
前項之未遂犯罰之。

司法院資訊處製作；財團法人民間司法改革基金會備份。
